【裁判字號】    97,財管,34
【裁判日期】    971020
【裁判案由】    指定遺產管理人
【裁判全文】
臺灣雲林地方法院民事裁定              97年度財管字第34號
聲  請  人  乙○○
關  係  人  財政部國有財產局臺灣中區辦事處雲林分處
代  表  人  陸恒寧
非訟代理人  甲○○
上列聲請人聲請選任被繼承人黃遺產管理人事件，本院裁定如
下：
    主    文
選任財政部國有財產局臺灣中區辦事處雲林分處為被繼承人黃
之遺產管理人。
准對被繼承人黃（男、民國前14年5 月6 日生，國民身分證統
一編號：林水中字第132 號之8 、民國40年3 月29日死亡，原住
雲林縣水林鄉○○村○○鄰○ ○○○路19號）之繼承人為承認繼承
之公示催告。
被繼承人黃之繼承人，應自前項公示催告最後登載新聞紙之日
起，陸個月內承認繼承，上述期限屆滿，無繼承人承認繼承時，
被繼承人黃之遺產，於清償債權並交付遺贈物後，如有賸餘即
歸屬國庫。
聲請程序費用新臺幣壹仟元由被繼承人黃之遺產負擔。
     理    由
一、按繼承開始時，繼承人之有無不明，而無親屬會議或親屬會
    議未於1 個月內選定遺產管理人者，利害關係人得聲請法院
    選任遺產管理人，並由法院依公示催告程序，定6 個月以上
    之期限，公告繼承人，命其於期限內承認繼承，民法第1177
    條、第1178條第1 項、第2 項規定甚明。又先順序繼承人均
    拋棄其繼承權時，由次順序之繼承人繼承。其次順序繼承人
    有無不明或第四順序之繼承人均拋棄其繼承權者，準用關於
    無人承認繼承之規定，民法第1176條第6 項亦有明文規定。
    次按，公示催告期限屆滿，無繼承人承認繼承時，其遺產於
    清償債權，並交付遺贈物後，如有賸餘，歸屬國庫；非公用
    國有財產以財政部國有財產局為管理機關，民法第1185條及
    國有財產法第12條亦分別定有明文。
二、聲請意旨略以：被繼承人黃於民國40年3 月29日死亡，因
    被繼承人與聲請人共有雲林縣水林鄉○○段0000-0000 地號
    土地，現擬為分割之處分，惟被繼承人有無繼承人不明，且
    其親屬會議並未依民法第1177條規定於一個月內選定遺產管
    理人處理遺產繼承事宜，致聲請人對上開共有物無法行使權
    利，為此，聲請鈞院選定遺產管理人等語。
三、經查，聲請人主張之上開事實，業據其提出土地謄本、繼承
    系統表、戶籍謄本等件影本為證，堪信為真實。被繼承人黃
    之遺產於目前既可認確屬無人承認繼承之狀態，再參以本
    件未有經親屬會議選定遺產管理人之資料，及聲請人為利害
    關係人等情，足認聲請人所為之聲請與前揭規定並無不合。
四、本院除審酌上情外，並考量下列情狀：
（一）關係人財政部國有財產局臺灣中區辦事處雲林分處（下稱
      關係人）於本院轄區被指定為遺產管理人業已沿襲數年，
      此一由法院指定之職務，若有成為其執行業務上問題之虞
      ，利害關係人應已能思考、面對相關問題之本質及成因，
      尋求並提出適當之因應方案。
（二）被繼承人之遺產於無人承認繼承時，將於清償債權，交付
      遺贈物後，若有剩餘，依民法第1185條之規定，應歸屬於
      國庫，已見遺產管理之本質具有濃厚公益性。而維護人民
      之權益正是國家公部門存在之本質，公部門於其過程所顯
      現的任勞任怨，正是全民共同利益之所繫。本件關係人係
      國有財產之管理機關，對於遺產管理之法律程序亦較一般
      民眾熟悉，復有相當之專業能力足以勝任管理職務，應足
      託以公益之責任。
（三）本件被繼承人尚遺留有遺產，國庫對被繼承人之遺產除有
      期待利益外，關係人若能克盡其管理專業，除了避免無權
      利者不當繼續使用遺產而有害公義外，若進行積極管理之
      措施，不但協助潛在之債權人，更可促使遺產被充分利用
      ，適時發揮物盡其用、地盡其利之功能，並維法治與公義
      。
（四）本件利害關係人代理人經合法通知，於97年9 月26日到庭
      瞭解聲請意旨及案情，亦當庭表示本件因無其他繼承人，
      故同意擔任遺產管理人等語。足信本件關係人不僅有專業
      管理能力，且有意願，則由其督導遺產管理，定能盡其效
      能，促進社會公益與維護當事人之正當權益。
五、因之，本件綜合聲請人、利害關係人與社會主、客觀等一切
    情狀，可認由財政部國有財產局臺灣中區辦事處雲林分處擔
    任本件遺產管理人最為適當，爰依上開規定，裁定如主文。
六、【聲請人應於收受本裁定之日起拾日內將本裁定登載公報、
    新聞紙或其他相類之傳播工具壹日，並將登載證據檢送本院
    。】
七、依非訟事件法第21條第1項前段、民法第1150條前段，裁定
    如主文。
中    華    民    國    97    年    10    月    20    日
                  家事法庭    法  官   黃玉清
上為正本係照原本作成。
如不服本裁定提起抗告，須於裁定送達後10日內向本院提出抗告
狀（抗告應繳納抗告裁判費新臺幣1,000元）。
中    華    民    國    97    年    10    月    20    日
                              書記官   鄭國銘


司法院資訊處製作；財團法人民間司法改革基金會備份。
